【裁判字號】    92,交聲,811
【裁判日期】    920625
【裁判案由】    交管條例聲異
【裁判全文】
臺灣板橋地方法院交通事件裁定                    九十二年度交聲字第八一一號
    原處分機關  交通部公路總局臺北區監理所
    異  議  人
    即受處分人  甲○○
右列受處分人因違反道路交通管理處罰條例案件，對原處分機關九十二年四月二十一
日北監自裁字第裁四一－ＣＰ0000000號處分，聲明異議，本院裁定如左：
    主      文
異議駁回。
    理      由
一、異議意旨為：異議人於九十二年二月十五日上午十一時四十五分許，騎乘ＱＶＨ
    —０一七號輕機車，由板橋市○○○路於綠燈時，減速緩慢右轉至南雅南路中，
    不料轉彎至斑馬線前，燈號突然轉成紅燈，而遭匿身於騎樓下之交通員警拍照，
    板橋分局即已違反道路交通管理處罰條例第六十條第二項第三款「不遵守道路交
    通標線之指示」逕行舉發。異議人不服，遂提出申訴，臺北縣政府警察局板橋分
    局查證後，認本人當時應為紅燈右轉，但因舉發人法條適用錯誤，故補正為依道
    路交通管理處罰條例第五十三條予以裁處。基於交通警員匿身於館前西路一三九
    號騎樓下拍照，為不法之舉發，此種行政顯具重大明顯之瑕疵，依行政程序法第
    一百一十一條第七項之規定，本行政處分應為無效。即使如採證照片所示，也是
    因異議人轉彎時速度太慢，致行至斑馬線時燈號轉為紅燈，非如板橋分局所言之
    闖紅燈，其法規引用不一，不符行政程序法第九條：「應於當事人有利及不利之
    情形，一律注意」之意旨，因此異議云云。
二、按汽車駕駛人有左列行為之一，當場不能舉發或不宜攔截製單舉發者，得對汽車
    所有人逕行舉發：一、闖紅燈或平交道。六、其他違規行為經以科學儀器取得證
    據資料者。道路交通管理處罰條例第七條之二第一項第一款、第六款定有明文，
    交通警員為考慮駕駛人安全及道路交通流量，而認不宜攔截時，得以科學儀器照
    相採證，其不當場攔停而於事後逕行舉發，並無不當，合先敘明。又行政程序法
    第一百一十一條所謂行政處分無效情形，係指行政處分欠缺法律上要件而無效，
    而欠缺法律要件之判斷標準，為同條項第一款至第七款所列舉，例如不能由書面
    處分中得知處分機關、應以證書方式作成而未給予證書等外觀上明顯重大之瑕疵
    ，是異議人以警員值勤方式不當而認處分無效，應係誤解法律，併予敘明。
三、次按行政官署對其已為之行政行為發覺有違誤之處，而自動撤銷或更正，並非法
    所不許（最高行政法院四十四年判字第十號、五十年判字第二十五號判例參照）
    ，是行政機關於發覺原行政處分違法或不當時，得依職權撤銷或變更原處分，有
    如前述。本件異議人並不否認於上開時間駕駛ＱＶＨ—０一七號輕型機車，行經
    上開地點之事實，惟辯稱並沒有闖紅燈的意思。經查異議人到庭供稱：（問：為
    何照片上你後面的機車都已經停在待轉區，且橫向的車子已經開到路中間了？）
    我看到時，是綠燈，我認為我可以轉得過。我是從照片上這台ＤＱＹ—０六三的
    左邊大幅度往右轉。（問：你停在照片中這個位置時，燈號為何？）我不是停止
    中，我是緩慢的行進中，我不知道當時的燈號是什麼，變紅燈時，我沒有看到等
    語，又舉證違規照片中清晰可見同向及對向車道之機車騎士皆已停車等待中，且
    左右橫向自小客車業已行駛至路口，有舉證違規照片附卷供參，復有臺北市政府
    板橋分局板警六裁字第０九二０００九四三三號函在卷可稽，是足認異議人駕車
    行經有燈光號誌管制之交叉路口，仍繼續行進並闖紅燈右轉，其辯稱沒有闖紅燈
    之意思，尚不足採。原處分機關於發覺原處分誤認違規事實為「不遵守道路交通
    標線之指示」，適用法條不當而自行變更，改以道路交通管理處罰條例第五十三
    條第一項「駕車行經有燈光號誌管制之交叉路口闖紅燈」規定，予以裁處，並無
    不當，本件異議無理由，應予駁回。
據上論斷，應依道路交通案件處理辦法第十九條，裁定如主文。
中      華      民      國    九十二    年      六      月    二十五    日
                                      臺灣板橋地方法院交通法庭
                                          法  官    蕭  一  弘
右正本證明與原本無異。
如不服本裁定應於送達後五日內向本院提出抗告狀。
                                          書記官    郭  玉  芬
中      華      民      國    九十二    年      六      月    二十六    日


司法院資訊處製作；財團法人民間司法改革基金會備份。
